【裁判字號】    88,上訴,1995
【裁判日期】    890301
【裁判案由】    毒品危害防制條例
【裁判全文】
臺灣高等法院臺中分院刑事判決                八十八年度上訴字第一九九五號
    上  訴  人
    即  被  告  乙○○
    選任辯護人  蔡得謙
                鐘登科
右上訴人因違反毒品危害防制條例案件，不服台灣台中地方法院八十八年度訴字第九
七五號中華民國八十八年八月十二日第一審判決（起訴案號：台灣台中地方法院檢察
署八十八年度偵字第五五二二號）提起上訴，本院判決如左：
    主  文
上訴駁回。
    事  實
一、乙○○基於幫助不詳名址綽號「蒜頭」之成年人而分擔共同轉讓第一級毒品海洛
    因行為之犯意，由綽號「蒜頭」之人提供其所有之海洛因一小包（包裝重○、三
    五公克，驗餘淨重○、○七公克）予乙○○，再由乙○○於民國（下同）八十八
    年一月二十七日下午十時三十分前幾分鐘，在台中市○○路與大恩街交叉口，將
    上開第一級毒品海洛因一小包無償轉讓予甲○○、丁○○，以供施用。嗣後為警
    在上開時地查獲甲○○與丁○○，始知上情，並扣得由乙○○於上開時地轉讓予
    甲○○及丁○○二人施用之海洛因一小包（包裝重○、三五公克，驗餘淨重○、
    ○七公克）。
二、案經台中市警察局移送台灣台中地方法院檢察署檢察官偵查起訴。
    理  由
一、訊據上訴人即被告乙○○（下稱被告）固坦承確於上開時地，將綽號「蒜頭」之
    人所有之海洛因一小包交予甲○○與丁○○，惟矢口否認其有共同轉讓第一級毒
    品海洛因之犯行，辯稱：因甲○○及丁○○知悉其朋友即綽號「蒜頭」之人有毒
    品可供施用，是請其代向「蒜頭」拿毒品，「蒜頭」係無償給予甲○○及丁○○
    ，而其僅係代為轉交云云。經查：被告於警訊中供承：「因為我和甲○○、丁○○三人原來均有施用海洛因的惡習．．．林、程二人知道我認識綽號『蒜頭』之
    男子有毒海洛因，是我的友人，就拜託我出面向『蒜頭』要一小包海洛因來提供
    給他二人施用解癮．．．當天即八十八年一月二十七日二十二時三十分許即查獲
    前數分鐘，我和蒜頭在一起，甲○○、丁○○二人打呼叫器給我，說要施用毒品
    ，叫我想辦法，我才向『蒜頭』要一小包給他二人的」等語（見偵查卷第七頁及
    反面），參以證人甲○○、丁○○等於警局及偵查中則證稱：係被告所認識之人
    欲提供毒品以供試用，被告遂主動與之聯絡等語（見偵查卷第九頁反面、第十二
    頁反面、第二十三頁反面），就何人主動聯絡固有不同，然就由被告提供毒品情
    節則供陳一致，顯然被告轉讓海洛因予甲○○、丁○○二人無訛。被告於偵查中
    曾供稱：係『蒜頭』要給丁○○等二人東西，並要丁○○等二人先到大隆路等，
    之後即要其將那包東西交予丁○○等二人，其並不知該包東西係海洛因云云（見
    偵查卷第二十七頁反面），其後又於原審坦承：係丁○○等二人向「蒜頭」要海
    洛因，其僅代為交付，並未拿錢，而係「蒜頭」無償給丁○○等二人等語（見原
    審卷第十四頁反面），前後供述已有未合，且被告於八十七年間曾因施用毒品，
    經觀察、勒戒，有台灣台中地方法院檢察署刑案資料查註紀錄表附卷可參，其焉
    有不知其所持上開物品為海洛因之理？故被告於偵查中辯稱其不知所代為轉讓者
    係海洛因，殊無可採。然被告究係代「蒜頭」轉讓或係幫助丁○○等二人施用？
    則應視被告係受何人所託而定，上開交予甲○○及丁○○之第一級毒品海洛因（
    包裝重○、三五公克，淨重○、○七公克）之價格不低，若非係「蒜頭」為轉讓
    予該二人試用而無償讓與之情形，本當無於互不相識之情況下，不索取任何費用
    而無償交付毒品海洛因供他人施用之理。且證人甲○○、丁○○等與被告既係朋
    友關係，且無怨隙，則應當無攀搆誣陷被告之可能，是證人甲○○、丁○○於警
    訊及偵查中所證情節，應屬可採，證人丁○○於本院證述：「我朋友甲○○找到
    看有無辦法拿到海洛，我打電話給乙○○，林某說有朋友『蒜頭』可以拿看看給
    林某解癮，乙○○有拿海洛因給甲○○吸食」（見本院卷第二十二頁及反面），
    證人甲○○於本院證述：「我叫他（指被告）去向朋友『蒜頭』拿，乙○○去『
    蒜頭』處拿海洛因再拿給我」（見本院卷第五十一頁），均與前述供詞不一致，
    顯係為圖卸被告刑責而為袒護之詞，應以其等在警訊及偵查中所供為可採。被告
    確係受綽號「蒜頭」之人所託，以幫助「蒜頭」之人無償轉讓第一級海洛因予丁○○及甲○○之意思，將上開海洛因交予丁○○及甲○○施用，而非係以幫助甲○○及丁○○施用第一級毒品海洛因之意思，代為向「蒜頭」拿毒品，應可認定
    ，亦即本件被告顯係基於幫助綽號「蒜頭」之人轉讓毒品之犯意，實行轉讓第一
    級毒品海洛因之構成要件行為，是被告上開辯稱其係受丁○○等二人所託索取海
    洛因云云，顯係卸責之詞，不足採信。扣案之海洛因一小包（包裝重○、三五公
    克，淨重○、○七公克），經送檢驗之結果確係第一級毒品海洛因，有法務部調
    查局八十八年四月二十三日陸字第八八一三三七三一號鑑定通知書附卷可稽（
    見偵查卷第二十九頁）。本件事證明確，被告所否認與辯解無非卸責飾，核無可
    採，其犯行洵堪認定。
二、核被告所為，係犯毒品危害防制條例第八條第一項轉讓第一級毒品海洛因之罪。
    被告雖係以幫助綽號「蒜頭」者之犯意為之，但已參與實行犯罪構成要件之行為
    ，參以最高法院二十七年上自第一三三三號、四十六年台非自第十七號之判例意
    旨，「刑法上之幫助犯，固以幫助他人犯罪之意思而參與犯罪構成要件以外之行
    為而成立，惟所謂以幫助他人犯罪之意思而參與者，指其參與之原因，僅在助成
    他人犯罪之實現者而言，倘以合同之意思而參加犯罪，即係以自己犯罪之意思而
    參與，縱其所參與者為犯罪構成要件以外之行為，仍屬共同正犯，又所謂參與犯
    罪構成要件以外之行為者，指其所參與者非直接構成某種犯罪事實之內容，而僅
    係助成其犯罪事實實現之行為而言，苟已參與構成某種犯罪事實之一部，即屬分
    擔實施犯罪之行為，雖僅以幫助他人犯罪之意思而參與，亦仍屬共同正犯。」、
    「以幫助他人犯罪之意思而參與犯罪構成要件之行為者，為正犯而非從犯。」，
    應以共同正犯論。原審依據上述理由，適用毒品危害防制條例第八條第一項、第
    十八條第一項前段，刑法第十一條前段、第二十八條，並審酌被告之品行、犯罪
    動機、目的、手段、所生危害、犯罪後態度等一切情狀，量處被告有期徒刑一年
    二月之刑。扣案之毒品海洛因一小包（包裝重○、三五公克，淨重○、○七公克
    ），依毒品危害防制條例第十八條第一項前段之規定，諭知沒收銷燬之。經核其
    認事用法俱無不合，量刑亦稱允適，被告提起上訴，猶執陳詞否認犯罪而指摘原
    判決不當，非有理由，應予駁回。
據上論斷，應依刑事訴訟法第三百六十八條，判決如主文。
本案經檢察官丙○○到庭執行職務。
中      華      民      國    八十九    年      三      月      一      日
                                  臺灣高等法院臺中分院刑事第七庭
                                        審判長法  官  劉  連  星
                                              法  官  林  秋  華
                                              法  官  江  錫  麟
右正本證明與原本無異。
如不服本判決應於收受送達後十日內向本院提出上訴書狀，其未述上訴之理由者並
得於提起上訴後十日內向本院補提理由書（均須按他造當事人之人數附繕本）。
                                              書記官  謝  雅  惠
中      華      民      國     八十九     年      三      月    三      日
                                                                        Ｄ


司法院資訊處製作；財團法人民間司法改革基金會備份。
